臺灣新北地方法院刑事判決　　　　　　110年度審訴字第707號
公　訴　人　臺灣新北地方檢察署檢察官
被　　　告　林彥良




上列被告因詐欺案件，經檢察官提起公訴（110 年度偵緝字第10
61號），被告於本院準備程序進行中就被訴事實為有罪之陳述，
經本院合議庭裁定由受命法官獨任進行簡式審判程序，判決如下
：
    主  文
林彥良犯三人以上共同詐欺取財罪，處有期徒刑壹年貳月。又犯
三人以上共同詐欺取財罪，處有期徒刑壹年貳月。又犯三人以上
共同詐欺取財罪，處有期徒刑壹年貳月。應執行有期徒刑壹年陸
月。
    事  實
一、林彥良於民國109 年7 月初某日加入真實姓名年籍不詳、微
    信暱稱「魔法阿嬤」（下稱「魔法阿嬤」）、「空」（下稱
    「空」）、「麵包超人」（下稱「麵包超人」）之成年人所
    屬之詐欺集團（下稱本案詐欺集團），擔任車手，負責領取
    被害人遭詐騙匯入人頭帳戶之款項。林彥良與「魔法阿嬤」
    、「空」、「麵包超人」及本案詐欺集團之不詳成年成員共
    同意圖為自己不法之所有，基於三人以上共同詐欺取財及以
    不正方法由自動付款設備取得他人之物之犯意聯絡，分別為
    下列行為：㈠由本案詐欺集團不詳成年成員於109 年7 月28
    日16時許，接續假冒網路購物賣家及台新銀行客服人員致電
    連宥棠，向連宥棠佯稱因簽收保養品時，誤簽為購買12套保
    養品，將導致持續扣款，須依銀行人員指示操作自動櫃員機
    以解除分期付款云云，致連宥棠陷於錯誤，依指示操作自動
    櫃員機，而接續於同日17時5 分、17時26分許，轉帳新臺幣
    （下同）29,985元、29,985元，共計59,970元，至不知情之
    李念慈（所涉幫助詐欺罪嫌部分，另由臺灣桃園地方檢察署
    檢察官以109 年度偵字第33399 號為不起訴處分）所申設玉
    山商業銀行帳號0000000000000 號帳戶（下稱李念慈玉山銀
    行帳戶）內。㈡由本案詐欺集團不詳成年成員於109 年7 月
    28日17時5 分許，接續假冒蝦皮網路賣家及華南銀行客服人
    員致電林裕翔，向林裕翔佯稱因系統錯誤，數量出錯，須依
    銀行人員指示操作自動櫃員機以取消訂單云云，致林裕翔陷
    於錯誤，依指示操作自動櫃員機，而於同日17時43分許，轉
    帳49,986元（林裕翔雖轉帳5 萬元，但其中14元為跨行轉帳
    手續費，故實際匯入金額為49,986元）至李念慈玉山銀行帳
    戶內。㈢由本案詐欺集團不詳成年成員於109 年7 月28日20
    時許，接續假冒網路賣家及銀行客服人員致電陳緯臻，向陳
    緯臻佯稱先前網購商品，因誤設定為每月訂購，為取消訂單
    及扣款，須依銀行人員指示操作自動櫃員機以阻斷轉帳功能
    云云，致陳緯臻陷於錯誤，依指示操作自動櫃員機，而於同
    日20時55分許，轉帳29,985元至不知情之李念慈所申設國泰
    世華商業銀行帳號000000000000號帳戶（下稱李念慈國泰世
    華銀行帳戶）內。嗣林彥良依指示至新北市○○區○○路0
    段00號全家便利商店板橋新光仁店，向「魔法阿嬤」拿取李
    念慈玉山銀行帳戶及李念慈國泰世華銀行帳戶之金融卡及密
    碼後，即在「空」、「麵包超人」監看下，於附表「提領時
    間」欄所示之時間，至附表「提領地點」欄所示地點之自動
    櫃員機，持附表「提領帳戶」欄所示帳戶之金融卡，以輸入
    向李念慈詐得之密碼之不正方法，從附表「提領帳戶」欄所
    示帳戶中提領如附表「提領金額」欄所示之款項，其後再至
    上址全家便利商店板橋新光仁店，將提領款項交予「魔法阿
    嬤」，並於109 年7 月28日21時30分許，至新北市○○區○
    ○街00號全家便利商店板橋國泰店，將李念慈玉山銀行及國
    泰世華銀行帳戶之金融卡交予本案詐欺集團某不詳成年成員
    。嗣連宥棠、林裕翔、陳緯臻發覺受騙而報警處理，經警調
    閱自動櫃員機監視器錄影畫面後，始循線查悉上情。
二、案經連宥棠、林裕翔、陳緯臻訴由新北市政府警察局海山分
    局報告臺灣新北地方檢察署檢察官偵查起訴。
    理  由
壹、程序方面：
    本件被告林彥良所犯係死刑、無期徒刑、最輕本刑為3 年以
    上有期徒刑以外之罪，其於準備程序中就被訴事實為有罪之
    陳述，經法官告知簡式審判程序之旨，並聽取公訴人及被告
    之意見後，依刑事訴訟法第273 條之1 第1 項規定，由本院
    合議庭裁定由受命法官獨任進行簡式審判程序，且依刑事訴
    訟法第273 條之2 及第159 條第2 項規定，不適用傳聞法則
    有關限制證據能力之相關規定，合先敘明。
貳、實體方面：
一、上揭犯罪事實，業經被告林彥良於警詢時、偵查中、本院準
    備程序及審理時均坦承不諱，核與證人即告訴人連宥棠、林
    裕翔、陳緯臻於警詢時之證述相符，並有告訴人連宥棠提出
    之郵政自動櫃員機交易明細表、告訴人林裕翔提出之華南銀
    行- 存款帳務交易明細、告訴人陳緯臻提出之聯邦銀行存戶
    交易明細表各1 紙、李念慈玉山銀行帳戶及國泰世華銀行帳
    戶交易明細各1 紙、車手提領熱點及自動櫃員機監視器畫面
    截圖照片共3 張、玉山銀行個金集中部110 年1 月26日玉山
    個（集中）字第1100007646號函檢附之李念慈玉山銀行帳戶
    客戶基本資料及交易明細、國泰世華商業銀行存匯作業管理
    部110 年1 月13日國世存匯作業字第1100003184號函檢附之
    李念慈國泰世華銀行帳戶客戶基本資料及交易明細、臺灣桃
    園地方檢察署檢察官109 年度偵字第33399 號不起訴處分書
    各1 份卷可稽（見110 年度偵字第318 號偵查卷第37、49、
    61、63、65、67、73、97至101 、105 至107 頁、本院卷）
    ，足認被告之自白與事實相符，洵堪採為認定事實之依據。
    事證明確，被告犯行均堪認定，應依法論科。
二、論罪科刑：
  ㈠核被告所為，均係犯刑法第339 條之2 第1 項之以不正方法
    由自動付款設備取得他人之物罪及同法第339 條之4 第1 項
    第2 款之三人以上共同詐欺取財罪。
  ㈡被告與「魔法阿嬤」、「空」、「麵包超人」及本案詐欺集
    團其他不詳成年成員間，就上揭犯行，均有犯意聯絡及行為
    分擔，皆為共同正犯。
  ㈢就事實欄一所示犯罪事實，被告所為以不正方法由自動付款
    設備取得他人之物及三人以上共同詐欺取財等行為，具有局
    部之同一性，應均認係以一行為同時觸犯上開以不正方法由
    自動付款設備取得他人之物罪及三人以上共同詐欺取財罪2
    罪，為想像競合犯，應各依刑法第55條規定，從一重之三人
    以上共同詐欺取財罪論處。
  ㈣按刑法處罰之加重詐欺取財罪係侵害個人財產法益之犯罪，
    其罪數計算，依一般社會通念，應以被害人數、被害次數之
    多寡，決定其犯罪之罪數（最高法院108 年度台上字第274
    號判決意旨參照）。是被告就如事實欄一所示之不同告訴人
    之3 次3 人以上共同詐欺取財罪，犯意各別，行為互殊，應
    予分論併罰。
  ㈤爰審酌被告正值青年，四肢健全、智識正常，卻不思循正途
    獲取財物，竟為圖一己私利，加入本案詐欺集團參與協力分
    工，以上開方式遂行渠等詐欺行為，貪圖分贓，惡性非輕，
    而被告於本案詐欺集團中擔任車手，雖非直接對告訴人施行
    詐術騙取財物，然被告之角色除供詐欺集團成員遂行詐欺取
    財之行為外，亦同時增加檢警查緝及告訴人求償之困難，危
    害社會秩序不輕，惟念被告犯後尚能坦承犯行，態度非惡，
    惟未能賠償告訴人連宥棠、林裕翔、陳緯臻3 人之損失，並
    兼衡其素行、分工情形、參與程度、所得利益、自陳專科肄
    業之智識程度、入監前從事搬家工人工作、無須撫養家人之
    生活狀況等一切情狀，分別量處如主文所示之刑，並考量被
    告所犯各罪之罪質雷同，每次犯罪之時間甚為接近，予以綜
    合整體評價，兼衡恤刑及刑罰經濟等刑事政策，酌定其應執
    行刑如主文所示。
三、沒收：
  ㈠按犯罪所得，屬於犯罪行為人者，沒收之，刑法第38條之1
    第1 項前段定有明文。而二人以上共同犯罪，關於犯罪所得
    之沒收或追徵，倘個別成員並無犯罪所得，且與其他成員對
    於所得亦無事實上之共同處分權時，同無「利得」可資剝奪
    ，特別在集團性或重大經濟、貪污犯罪，不法利得龐大，一
    概採取絕對連帶沒收或追徵，對未受利得之共同正犯顯失公
    平。所謂各人「所分得」，係指各人「對犯罪所得有事實上
    之處分權限」，法院應視具體個案之實際情形，依自由證明
    程序釋明合理之依據以認定之。
  ㈡查，被告於本院審理時供稱其本案犯行尚未取得報酬，且依
    卷內現存證據，亦無積極證據證明被告已實際獲取犯罪所得
    而受有何不法利益，自無從宣告沒收或追徵。又衡諸目前司
    法實務查獲之案件，詐欺集團之車手通常負責提領贓款並暫
    時保管至贓款交付予上手詐欺集團成員，再由上手詐欺集團
    成員將車手所提領之贓款依一定比例發放予車手作為提領贓
    款之報酬，而車手對於所提領之贓款並無何處分權限，是本
    件被告對未扣案之贓款應無處分權限，爰不予宣告沒收，併
    此指明。
據上論斷，應依刑事訴訟法第273 條之1 第1 項、第299 條第1
項前段，刑法第28條、第339 條之2 第1 項、第339 條之4 第1
項第2 款、第55條、第51條第5 款，刑法施行法第1 條之1 第1
項，判決如主文。
本案經檢察官徐世淵提起公訴，經檢察官張啓聰到庭執行職務。
中    華    民    國   110    年    11    月    24    日
                  刑事第二十五庭  法  官      曾淑娟
上列正本證明與原本無異。
如不服本判決，應於判決送達後20日內敘明上訴理由，向本院提
出上訴狀（應附繕本），上訴於臺灣高等法院。其未敘述上訴理
由者，應於上訴期間屆滿後20日內向本院補提理由書「切勿逕送
上級法院」。
　
                                  書記官      張佑慈
中    華    民    國   110    年    11    月    24    日
　
　
附錄本案論罪科刑法條全文：
中華民國刑法第339條之2
意圖為自己或第三人不法之所有，以不正方法由自動付款設備取
得他人之物者，處3 年以下有期徒刑、拘役或30萬元以下罰金。
以前項方法得財產上不法之利益或使第三人得之者，亦同。
前二項之未遂犯罰之。
　
中華民國刑法第339條之4
犯第339 條詐欺罪而有下列情形之一者，處1 年以上7 年以下有
期徒刑，得併科1 百萬元以下罰金：
一、冒用政府機關或公務員名義犯之。
二、三人以上共同犯之。
三、以廣播電視、電子通訊、網際網路或其他媒體等傳播工具，
    對公眾散布而犯之。
前項之未遂犯罰之。
　
 附表
┌──┬───────┬─────┬───────┬──────┐
│編號│提領時間      │提領金額  │提領地點      │提領帳戶    │
│    │              │（新臺幣）│              │            │
├──┼───────┼─────┼───────┼──────┤
│ 1  │109 年7 月28日│2萬9千元  │新北市板橋區中│李念慈玉山銀│
│    │17時20分許    │          │山路2 段101 號│行帳戶      │
├──┼───────┼─────┤1 樓玉山商業銀│            │
│ 2  │109 年7 月28日│3萬元     │行光復分行    │            │
│    │17時43分許    │          │              │            │
├──┼───────┼─────┤              │            │
│ 3  │109 年7 月28日│3萬元     │              │            │
│    │17時44分許    │          │              │            │
├──┼───────┼─────┤              │            │
│ 4  │109 年7 月28日│5萬元     │              │            │
│    │17時45分許    │          │              │            │
├──┼───────┼─────┼───────┼──────┤
│ 5  │109 年7 月28日│2萬元     │新北市板橋區中│李念慈國泰世│
│    │21時2 分許    │          │山路1 段293 之│華銀行帳戶  │
├──┼───────┼─────┤1 號中國信託商│            │
│ 6  │109 年7 月28日│9千元     │業銀行板新分行│            │
│    │21時4 分許    │          │              │            │
└──┴───────┴─────┴───────┴──────┘